臺灣臺中地方法院民事判決　
110年度婚字第439號
原      告  甲○○  

訴訟代理人  蔡其龍律師
被      告  乙○○  


上列當事人間請求離婚事件，本院於中華民國111年3月29日言詞
辯論終結，判決如下：
    主      文
一、准原告與被告離婚。
二、訴訟費用由被告負擔。
    事實及理由
壹、原告主張略以：
一、原告於民國106年2月17日與被告結婚，雙方婚後未育有任何
    子女，原告於入監執行後，被告從未探望過原告，且自此失
    聯，毫無音訊。
二、自被告失聯迄今，未曾與原告聯繫，是兩造對於婚姻之繼續
    既均已喪失期待。
三、按民法第1052條第2項：「有前項以外之重大事由，難以維
    持婚姻者，夫妻之一方得請求離婚。」分別定有明文。「民
    法第1052條第2項前段規定：『有前項以外之重大事由，難以
    維持婚姻者，夫妻之一方得請求離婚』，其目的在使夫妻請
    求裁判離婚之事由，較富彈性，故夫妻間發生之情事，苟足
    使婚姻難以維持，縱不符同條第一項所列各款情形，仍得依
    上開第2項規定訴請離婚。」最高法院91年台上字第1023號
    判決參照。又「婚姻乃一男一女之兩性結合，以組織家庭，
    共同生活為目的。故有足以破壞共同生活或難以維持共同生
    活之情事發生，允宜許其離婚以消滅婚姻關係。民國74年6
    月3日修正公布之民法親屬編，就裁判離婚之原因，為應實
    際需要，參考各國立法例，增設民法第1052條第2項，明定
    有同條第一項以外重大事由，難以維持婚姻者，亦得請求離
    婚。是對於家庭生活之美滿幸福，有妨礙之情形，即得認其
    與此之所謂難以維持婚姻之重大事由相當。」最高法院79年
    台上字第1040號裁判要旨足供參佐。
四、民法第1052條第2項規定之立法意旨，在符合現代多元化社
    會之需要，使裁判離婚之事由較富彈性，其判斷之標準為婚
    姻是否已生破綻而無回復之希望，而婚姻是否已生破綻無回
    復之希望，不可依主覲的標準，即從原告已喪失維持婚姻意
    欲之主覲面加以認定，而應依客親之標準，即難以維持婚姻
    之事實，是否已達倘處於同一境況，任何人均將喪失維持婚
    姻意欲之程度而定（最高法院94年度台上字第115號判決意
    旨參照）。再婚姻係男女以終生生活為目的之共同生活關係
    ，此共同生活體，須夫妻共同經營生活，倘事實上巳經分居
    ，雙方誠挚互信之感情基礎，已經不復存在，依一般人之生
    活經驗，顯然難期修復，雙方共同生活的婚姻目的已經不能
    達成，應可認係民法第1052條第2項所定難以維持婚姻之重
    大事由，而准許為離婚之請求，否則，勉強維持婚姻之形式
    ，反而會對雙方各自追求幸福生活之機會造成不必要之限制
    。
五、承前所述，被告自婚後從未盡到身為人妻之責任，甚至被告
    也已失聯：且被告對於兩造長期處於實質上分居狀態之事實
    ，更無修補之意願，兩造之婚姻關係既已名存實亡，應已無
    繼續維持之必要。
六、又徵之民法第1052條第2項規定之立法旨趣，係在符合現代
    多元化社會之需要，使裁判婚姻之事由較富彈性，當婚姻破
    裂時，夫妻已無共同生活之實質時，即得請求離婚。本件兩
    造感情已蕩然無存，彼此均已無法給予對方夫妻間應有之互
    愛、互信及關懷。兩造長期以來之生活方式，顯與夫妻關係
    成立之本質有違，遑論夫妻間能互助、互愛、互信、互敬；
    兩造彼此間長期無任何互動，雙方已無婚姻之實，形同陌路
    ，在此種婚姻關係已出現破綻，無回復之希望下，徒有夫妻
    之名，用以羈伴雙方，亦為婚姻之目的所不容。是被告主觀
    上顯已毫無維繫婚姻之意願，而客觀上又有以上之舉，已達
    任何人處於與原告相同境況之人均會喪失維持婚姻之程度，
    如此之婚姻，誠可謂已達難以維持之重大狀態。兩造已然缺
    乏誠信、互愛，彼此間亦無尊重及體諒，已無維持婚姻之誠
    挚精神，婚姻關係有難以回復、維繫之情形，兩造間之婚姻
    已生破绽而無回復之希望，且任何人處於同一情況下，亦均
    不願繼續維持婚姻生活，本件兩造間確有難以維持婚姻之重
    大事由存在至明。
七、綜上所陳，請判決如訴之聲明。
貳、被告經通知未到庭亦未具狀出聲明或為事實之陳述。
參、得心證之理由：
一、按有民法第1052條第1項以外之重大事由，難以維持婚姻者
    ，夫妻之一方得請求離婚，但其事由應由夫妻之一方負責者
    ，僅他方得請求離婚，民法第1052條第2項定有明文。上開
    條文規定之立法意旨，在符合現代多元化社會之需要，使裁
    判離婚之事由較富彈性，其判斷之標準為婚姻是否已生破綻
    而無回復之希望。而婚姻是否已生破綻無回復之希望，不可
    依主觀的標準，即從原告已喪失維持婚姻意欲之主觀面加以
    認定，而應依客觀之標準，即難以維持婚姻之事實，是否已
    達倘處於同一境況，任何人均將喪失維持婚姻意欲之程度而
    定（最高法院94年度台上字第115號判決意旨參照）。至於
    婚姻如有難以維持之重大事由，於夫妻雙方就該事由均須負
    責時，應比較衡量雙方之有責程度，僅責任較輕之一方得向
    責任較重之他方請求離婚（最高法院95年度第5次民事庭會
    議決議參照）。再按當事人主張有利於己之事實，就其事實
    有舉證之責任，家事事件法第51條準用民事訴訟法第277條
    前段有明文規定。
二、原告主張：兩造於106年2月17日結婚，現婚姻關係存續中之
    事實，業據其提出戶籍謄本為證，堪信為真實。
三、原告主張：原告於106年3月7日人監執行後，被告均未探望
    ，且行縱不明等情，有證人何金枝於本院審理時證稱:兩造
    是在監獄內結婚的，被告未前往探視原告，被告未與伊聯繫
    ，伊也不知道被告去向，被告結婚沒幾天大約1星期就不知
    去向了等語，顯見被告與原告結婚約7日之後，即無故失縱
    ，不知去向，是原告上開主張堪以採信。
四、綜合上述，本件被告與原告結婚後不久，即不去向，顯見兩
    造約有5年未共同生活了，且被告並未有挽救婚姻之舉措，
    被告所為顯違夫妻共營美滿生活之本旨，足以妨害兩造婚姻
    及家庭生活和諧。足見被告實無與原告無相互扶持共同建立
    和諧美滿家庭之真意。依社會上一般觀念為體察，任何人處
    於同一情況下，均不願繼續維持婚姻生活，堪認兩造間之婚
    姻已生破綻而無回復之希望，有不能維持婚姻之重大事由。
    而此項重大事由，綜觀上開各情，被告之責任顯大於原告。
    從而，原告依民法第1052條第2項規定請求判決其與被告離
    婚，為有理由，應予准許。
肆、本件事實已臻明確，兩造其餘之攻擊或防禦方法，及未經援
    用之證據，經本院斟酌後，認為與判決基礎之事實並無影響
    ，均不足以影響本裁判之結果，自無庸一一詳予論駁之必要
    ，併此敘明。
伍、訴訟費用負擔之依據：家事事件法第51條，民事訴訟法第78
    條。
中　　華　　民　　國　　111 　年　　4 　　月　　27　　日
                   家事法庭    法  官   陳忠榮
以上為正本係照原本作成。
如對本判決上訴，須於判決送達後20日內，向本院提出上訴狀，
同時表明上訴理由（須附繕本）。如委任律師提起上訴者，應一
併繳納上訴審裁判費。　　　　　　　　　 
中　　華　　民　　國　　111 　年　　4 　　月　　27　　日
                                 書記官 黃佳莉